臺灣臺北地方法院民事判決　　　　　　 99年度簡上字第662號
上　訴　人　李天晴原名:李淑.
訴訟代理人　李珮琴律師
被上訴人　　黃鏡輝
訴訟代理人　洪銘徽律師
上列當事人間請求給付管銷費用事件，上訴人對於中華民國九十
九年五月二十九日本院台北簡易庭九十九年度北簡字第一０八八
五號第一審判決提起上訴，經本院於民國一百年五月十九日言詞
辯論終結，判決如下：
    主  文
上訴駁回。
第二審訴訟費用由上訴人負擔。
    事實及理由
一、本訴部分，黃鏡輝提起本訴主張：李天晴前於民國九十四年
    七月二十一日與訴外人安佑股份有限公司（下稱安佑公司）
    簽訂「台北捷運東區地○街店舖經營契約（店舖號碼：19-1
    ）」（下稱系爭契約），系爭契約第三條規定「本標的物管
    銷費用計價以新台幣為準，每月為十三萬元（含給付台北捷
    運公司之管理費及水電費）」，是安佑公司提供上開19-1店
    舖舖位（下稱系爭舖位）予李天晴供營業使用，李天晴即應
    依約按月給付管銷費用十三萬元予安佑公司。後安佑公司於
    九十七年三月三十一日將其對於李天晴之上開管銷費用債權
    讓與黃鏡輝，並以九十八年一月十四日存證信函將上開債權
    讓與一事通知李天晴，同時催告李天晴應於文到後五日內給
    付所積欠之管銷費用，然李天晴仍未如期履行，黃鏡輝爰請
    求李天晴給付所積欠之管銷費用共計四十八萬五千五百零六
    元，而為本訴訴之聲明：李天晴應給付黃鏡輝四十八萬五千
    五百零六元及自起訴狀繕本送達翌日（即九十九年五月二十
    九日）起至清償日止，按年息百分之五計算之利息。
二、本訴部分，李天晴辯稱：李天晴雖於另案即本院九十七年度
    訴字第三七六八號損害賠償案件中自承積欠安佑公司自九十
    四年七月三十一日起至九十五年六月份為止之管銷費用共計
    四十八萬五千五百零六元，然上開金額尚未扣除李天晴之前
    交付予安佑公司之履約保證金二十六萬元，故黃鏡輝請求李
    天晴給付之金額應扣除上開金額，又李天晴已提起反訴請求
    黃鏡輝賠償約三十四萬元（容後詳述），亦應予以扣除，經
    扣除後黃鏡輝之上開債權已消滅。
三、反訴部分，李天晴提起反訴主張：李天晴與安佑公司締結系
    爭契約時，李天晴即依據系爭契約第五條之規定「乙方（即
    李天晴）應於本契約簽定日交付甲方（即安佑公司）履約保
    證金新台幣260000元整，如因乙方違約或逾期未繳付應付費
    用，經甲方催告後三日內仍未繳付，甲方得逕行以保證金抵
    付或沒收；乙方並應於三日內補足經甲方抵付之保證金，如
    合約期滿無前述事項發生，該保證金於合約期滿或終止，甲
    方應同時交返予乙方」，而交付票號分別為CL0000000號及
    如附表一所示之CL0000000號之票載金額分別為十三萬之支
    票各一紙予安佑公司收受，以為履約保證金，上開3313號支
    票業經黃鏡輝兌領，以抵繳李天晴應支付之管銷費用，而安
    佑公司於上開3313號支票兌現後乃要求李天晴需再繳交現金
    十三萬元，連同上開3314號支票作為履約保證金，以符合系
    爭契約第五條之規定。現黃鏡輝既然已經訴請李天晴給付管
    銷費用，則李天晴原先所交付以為履約保證金之上開3314號
    支票，黃鏡輝即無繼續持有之權利，李天晴爰依據民法第七
    百六十七條之規定，請求黃鏡輝應予返還。此外，黃鏡輝前
    因李天晴積欠上開管銷費用，竟未經李天晴同意而擅自於九
    十五年六月二十二日將李天晴放置於系爭舖位之如附表二所
    示之服飾（下稱系爭服飾）全數搬走，黃鏡輝無權占有系爭
    服飾，李天晴自得本於民法第七百六十七條之所有物返還請
    求權之規定，請求黃鏡輝返還系爭服飾，如黃鏡輝無法返還
    時，依據民法第二百十三條第一項、第二百十五條之規定應
    以金錢賠償之，而系爭服飾之價值，經兩造於另案訴訟審理
    期間即本院九十七年度訴字第三七六八號損害賠償案件中，
    由法院囑託華淵鑑價股份有限公司進行鑑價，價值如附表二
    所示。綜上，李天晴爰為反訴訴之聲明：（一）黃鏡輝應將
    附表一所示之3314號支票返還李天晴；（二）黃鏡輝應將系
    爭服飾返還李天晴，如不能返還時應按照附表二所示之各服
    飾之價額賠償之。
四、反訴部分，黃鏡輝辯稱：李天晴於上開三七六八號案件之起
    訴狀已經敘明積欠管銷費用四十八萬五千五百零六元，況且
    黃鏡輝已於九十八年一月十四日以存證信函催告李天晴應於
    文到後五日內給付所積欠之管銷費用，則依據系爭契約第五
    條之規定，黃鏡輝自可逕行沒收該保證金，是李天晴提起反
    訴主張其所積欠之管銷費用應再扣除十三萬元，以及黃鏡輝
    應返還3314號支票，為無理由。又黃鏡輝雖於九十五年六月
    二十二日自系爭舖位搬走系爭服飾，是因為系爭舖位於九十
    五年六月間有滲水之情事，對此台北大眾捷運股份有限公司
    曾於九十五年六月十九日召開「辦理東區地○街19號店舖結
    構滲水改善工程施工前協調會議」，決議「（三）請安佑公
    司於施工期間派員監工，並於工程施作前通知營業廠商將店
    舖內貴重物品帶走，於每日開工前協助開放店舖，並於施作
    完畢後關閉店舖，避免施工期間店舖內財損爭議」，故黃鏡
    輝是為配合上開工程之進行，避免財物損失及保全對於李天
    晴之債權，才於同年六月二十二日將系爭服飾移至他處。嗣
    後李天晴對黃鏡輝提出竊盜告訴，經台北地方法院檢察署檢
    察官以九十七年度偵續一字第九四號為不起訴處分，雖經李
    天晴不服提起再議，仍由台灣高等法院檢察署檢察官以九十
    八年度上聲議字第九九八號處分書駁回其再議而告確定。而
    於黃鏡輝將系爭服飾移置他處以後，李天晴均未要求黃鏡輝
    返還系爭服飾，且黃鏡輝亦於九十八年一月十四日寄發存證
    信函催告李天晴應於五日協調取回系爭服飾，李天晴已於翌
    日即十五日收受上開信函，然李天晴均置之不理，迄至黃鏡
    輝於九十九年三月三十一日提起本件訴訟，李天晴均未出面
    協調取回系爭服飾，則李天晴既有可歸責於己之事由而受領
    遲延，黃鏡輝自不負保管系爭服飾之責，現安佑公司業已解
    散，保管系爭服飾之倉庫亦租期屆滿而將土地返還地主，故
    系爭服飾現已不存在。至系爭服飾於九十七年九月三十日雖
    經估驗其價值共計三十二萬二千六百三十元，然迄至黃鏡輝
    提起本訴，已逾兩年之久，系爭服飾已幾無任何價值，此係
    可歸責於李天晴之事由所致，故李天晴主張黃鏡輝應按照附
    表二所示之價額賠償，應屬無據。
五、原審判決：本訴部分，李天晴應給付黃鏡輝四十八萬五千五
    百零六元，及自九十九年五月二十九日起至清償日止，按年
    息百分之五計算之利息。李天晴反訴部分駁回。黃鏡輝本訴
    勝訴部分得假執行，但李天晴得以四十八萬五千五百零六元
    預供擔保，得免為假執行。李天晴不服上開判決，提起本件
    上訴，就本訴部分，上訴聲明為：原判決廢棄，黃鏡輝於第
    一審之訴駁回；就反訴部分，上訴聲明為：原判決廢棄，黃
    鏡輝應將上開3314號支票返還李天晴，黃鏡輝應將系爭服飾
    返還李天晴，如不能返還如附表所示之服飾時，黃鏡輝應按
    照附表二所示之金額賠償李天晴。
六、首查：
（一）李天晴前於九十四年七月二十一日與安佑公司簽訂系爭契
      約，約定由安佑公司提供系爭舖位予李天晴供營業使用，
      李天晴則應依約按月給付管銷費用十三萬元予安佑公司。
      後安佑公司於九十七年三月三十一日將其就系爭契約之權
      利讓與黃鏡輝，並以九十八年一月十四日存證信函通知李
      天晴。
（二）李天晴於系爭舖位銷售服飾，積欠自九十四年七月三十一
      日起至九十五年六月份為止之管銷費用共計四十八萬五千
      五百零六元尚未清償，黃鏡輝亦以上開九十八年一月十四
      日存證信函催告李天晴應於文到後五日內給付所積欠之管
      銷費用，但李天晴仍未給付。
（三）李天晴依據系爭契約第五條之規定，交付上開3314號支票
      以為履約保證金。
（四）黃鏡輝於九十五年六月二十二日至系爭舖位搬走放置於系
      爭舖位之系爭服飾，兩造之另案訴訟即本院九十七年度訴
      字第三七六八號民事案件，於審理期間經法院囑託華淵鑑
      價股份有限公司就系爭服飾於九十七年九月三十日之合理
      交易價格為如附表二所示之價格，共計三十二萬二千六百
      三十元。
    以上第（一）至第（三）項事實，為兩造所不爭執，並有系
    爭契約（原證一，見原審卷宗第六頁至第十頁）、黃鏡輝寄
    予李天晴之九十八年一月十四日存證信函及債權讓與契約與
    回執（原證三，見原審卷宗第十四頁至第十九頁）各一份為
    證，第（四）項事實，則有本院九十七年度訴字第三七六八
    號判決與附表各一份為憑。
七、其次，黃鏡輝提起本訴請求李天晴給付管銷費用四十八萬五
    七五百零六元，李天晴雖不否認尚未給付上開管銷費用，但
    以上開情事資為抗辯。李天晴提起反訴請求黃鏡輝返還上開
    3314號支票與系爭服飾，如不能返還系爭服飾則應按照附表
    二所示之價格賠償之，黃鏡輝則以上開情事資為抗辯。是本
    案爭點應為：
（一）李天晴以系爭契約第五條所規定之履約保證金二十六萬元
      ，即上開3314號支票與現金十三萬元，自所積欠之管銷費
      用中予以扣除，是否有據？李天晴請求返還上開3314 號
      支票，是否有據？
（二）李天晴本於物上請求權之法律關係，請求黃鏡輝返還系爭
      服飾，如不能返還則應按照如附表二所示之價格賠償之，
      是否有據？
八、上述爭點（一）：
（一）查系爭契約第五條規定「乙方應於本契約簽定日交付甲方
      履約保證金新台幣260000元整，如因乙方違約或逾期未繳
      付應付費用，經甲方催告後三日內仍未繳付，甲方得逕行
      以保證金抵付或沒收；乙方並應於三日內補足經甲方抵付
      之保證金，如合約期滿無前述事項發生，該保證金於合約
      期滿或終止，甲方應同時交返予乙方」，是以李天晴如違
      約或逾期未繳交應負費用，安佑公司依約得選擇將履約保
      證金用以抵付或者逕予沒收，如安佑公司沒收履約保證金
      ，依據上述規定，李天晴並無反對之權利，換言之，李天
      晴並無權利逕自以履約保證金抵付應付費用。又查，李天
      晴逾期未給付管銷費用，已如前所述，黃鏡輝既然受讓安
      佑公司本於系爭契約對於李天晴之權利，則黃鏡輝主張其
      因李天晴未如期繳交管銷費用，而沒收上開履約保證金，
      自屬有據，李天晴辯稱上二十六萬元開履約保證金即上開
      3314號支票與現金十三萬元，得以抵付李天晴所積欠之管
      銷費用，即非可採。
（二）李天晴交付上開3314號支票，係為履行系爭契約第五條之
      給付履約保證金義務，前已述及，黃鏡輝既然依約得沒收
      上開履約保證金，則李天晴主張黃鏡輝無繼續持有該紙支
      票之權利，而請求黃鏡輝返還之，自非有據。
八、上述爭點（二）：李天晴本於民法第七百六十七條之規定請
    求黃鏡輝返還系爭服飾，惟按所有人對於無權占有或侵奪其
    所有物者，得請求返還之，對於妨害其所有權者，得請求除
    去之有妨害其所有權之虞者，得請求防止之。前項規定，於
    所有權以外之物權，準用之。民法第七百六十七條有明文規
    定。李天晴雖本於上開規定請求黃鏡輝返還系爭服飾，然查
    ，李天晴於本案準備程序期日當庭陳稱「（調解時有無通知
    廠商到場？理由？）因為貨物都是廠商的，貨物已經過季很
    久，他們希望知道對方要怎麼解決。」，李天晴聲請本院訊
    問之證人即李天晴之友人黃貫群亦到庭具結證稱「（證人是
    否曾經陪同李天晴與黃鏡輝商議如何解決糾紛？經過情形如
    何？時間？地點？）有一次，時間是九十七年一月初時，地
    點是一個調解的場所，在場的人有被上訴人、廠商，負責調
    解的人是一個律師、被上訴人律師也有在場，證人蕭淑珍也
    有在場。當天被上訴人說上訴人要給付租金後，他才要把貨
    物還給他，上訴人說貨物是廠商的，他只是寄賣，所以他應
    該先把商品還給廠商。後來兩人就吵起來了，在場的廠商最
    少有三間。」，廠商即呂志明、廖重嘉、李清泉於上開九十
    七年度偵續一字第九四號偵查程序中亦證稱「（貨物是否全
    部都是寄賣性質？）都是，沒有賣斷的。」，此有黃鏡輝所
    提出之上開九十七年七月十日詢問筆錄一份在卷可稽（被上
    證五），可知系爭服飾應為廠商所有而於系爭舖位寄售，李
    天晴並非系爭服飾之所有權人。除此以外，李天晴亦未舉證
    證明其就系爭服飾有何所有權以外之物權，則李天晴以民法
    第七百六十七條為請求權基礎，主張黃鏡輝應返還系爭服飾
    予李天晴，為無理由。而系爭服飾既然並非李天晴所有，則
    李天晴主張黃鏡輝如不能返還系爭服飾，應依據民法第二百
    十五條之規定，賠償李天晴因系爭服飾不能返還所受之損害
    ，即系爭服飾之如附表二所示之價值，亦非有理由。
九、綜上所述，李天晴未能依約按期繳交管銷費用，上開3314號
    支票與履約保證金自得予以沒收，李天晴辯稱上開3314號支
    票與履約保證金應自其所積欠之管銷費用四十八萬五千五百
    零六元中予以扣除，為無理由，而上開3314號支票既已沒收
    ，則李天晴主張黃鏡輝已無繼續持有之理由而請求黃鏡輝應
    返還上開支票，即非有據，又李天晴既然並非系爭服飾之所
    有權人，則李天晴本於民法第七百六十七條之規定請求黃鏡
    輝返還系爭服飾，如無法返還應按照如附表二所示之價格負
    賠償責任，為無理由，是以本訴部分，黃鏡輝請求李天晴給
    付四十八萬五千五百零六元及自九十九年五月二十九日起至
    清償日止按年息百分之五計算之利息，為有理由，反訴部分
    ，李天晴請求黃鏡輝返還上開3314號支票以及系爭服飾，如
    無法返還系爭服飾應按照附表二所示之價格賠償李天晴因此
    所受之損害，為無理由。原審就本訴部分為黃鏡輝勝訴之判
    決，並依職權為假執行之宣告，同時宣告李天晴得預供擔保
    免為假執行，就反訴部分為李天晴敗訴之判決，均無違誤，
    李天晴就其敗訴之本訴與反訴部分均提起上訴，求為廢棄改
    判如其本訴及反訴上訴聲明所示，為無理由，應予駁回。
十、本案事證已臻明確，兩造其餘主張與攻擊防禦方法，經核均
    與本案判決無影響，爰不一一予以審酌，附此敘明。
據上論結，本件本訴及反訴之上訴均無理由，依據民事訴訟法第
四百三十六條之一第三項、第四百四十九條第一項、第七十八條
，判決如主文。
中    華    民    國    100    年    6     月    9    日
                  民事第四庭  審判長法  官  張瑜鳳
                                    法  官  陳靜茹
                                    法  官  匡  偉
以上正本係照原本作成。
本判決不得上訴。
中    華    民    國    100    年    6     月    9    日
                                    書記官  巫玉媛